臺灣臺北地方法院民事判決　　　　　　　92年度訴字第3063號
原　　　告　台灣電力股份有限公司
法定代理人　丁○○
訴訟代理人　周俊智律師
被　　　告　己○○
訴訟代理人　連元龍律師
複　代理人　陳瓊苓律師
被　　　告　乙○○○
訴訟代理人　甲○○
被　　　告　壬○
　　　　　　寅○○
上　一　人
訴訟代理人　丑○○
被　　　告　辛○○
兼　上一人
訴訟代理人　癸○○
上　一　人
訴訟代理人　丙○○
上列當事人間請求返還土地等事件，本院於中華民國94年3月24
日言詞辯論終結，判決如下：
    主  文
被告己○○、乙○○○、癸○○、寅○○、辛○○應各給付原告
新臺幣壹拾肆萬貳仟陸佰伍拾柒元貳角。
被告己○○應將坐落台北市○○區○○段四小段一八六之一、一
八六之三地號土地上，如附圖所示C 部分面積十平方公尺之建物
拆除，將該土地及附圖所示B、D部分土地，面積各三十平方公尺
、一平方公尺騰空遷讓返還原告。
被告己○○應給付原告新臺幣肆拾玖萬零伍佰捌拾肆元，被告乙○○○、癸○○、辛○○應各給付原告新臺幣柒仟柒佰柒拾捌元
，被告壬○應給付原告新臺幣陸仟零陸拾元，被告寅○○應給付
原告新臺幣壹仟柒佰貳拾元，及均自民國九十二年八月十六日起
至清償日止，按年息百分之五計算之利息。被告己○○、乙○○○、癸○○、寅○○、辛○○應自民國九十二年七月一日起至給
付主文第一項所示金額之日止，按月於每月月底各給付原告新臺
幣壹佰參拾壹元。被告己○○應自民國九十二年七月一日起至騰
空返還附圖所示B、C、D 部分土地之日止，按月於每月月底給付
原告新臺幣捌仟玖佰伍拾貳元。
原告其餘之訴駁回。
訴訟費用由被告己○○負擔百分之八十，被告乙○○○、癸○○
辛○○、寅○○各負擔百分之一點五，餘由原告負擔。
本判決於原告分別以新臺幣貳佰捌拾捌萬壹仟元、新臺幣伍萬貳
仟元、新臺幣伍萬貳仟元、新臺幣參仟元、新臺幣伍萬元、新臺
幣伍萬貳仟元為被告己○○、乙○○○、癸○○、壬○、寅○○
、辛○○供擔保後，得假執行。但被告己○○如以新臺幣捌佰陸
拾肆萬壹仟壹佰玖拾柒元為原告預供擔保，得免為假執行。
原告其餘假執行之聲請駁回。
    事實及理由
(甲)程序方面：
一原告之法定代理人原為林能白，嗣於訴訟中變更為丁○○，此
  有經濟部民國93年7月26日經人字第09303556890號函在卷可稽
  ，則原告之新任法定代理人丁○○聲請承受本件訴訟，符合民
  事訴訟法第176條規定，合先敘明。
二被告壬○未於最後言詞辯論期日到場，核無民事訴訟法第 386
  條各款所列情形，爰依原告之聲請，由其一造辯論而為判決。
(乙)實體方面：
一原告主張：
(一)坐落台北市○○區○○段4小段186之1、186之3 地號土地（下
  稱系爭土地）為原告所有，被告己○○、乙○○○、癸○○、
  寅○○、辛○○分別為門牌號碼台北市○○區○○街63巷4號1
  至5樓房屋所有人，惟系爭房屋自87年7月1 日起，無合法之正
  當權源，占用系爭土地如附圖所示A部分面積3平方公尺，以系
  爭土地92年1月份公告現值，為每平方公尺新臺幣（下同）166
  ,900 元，類推適用民法第796條規定，原告自得請求被告己○○、乙○○○、癸○○、寅○○、辛○○以系爭土地公告現值
  3倍即1,502,100元之價格購買，亦即應各給付原告300,420 元
  。若認為原告有知悉越界建築之事，原告亦得依民法第796 條
  規定請求上開被告價購該土地。又縱認為原告不得請求上開被
  告價購A部分土地，原告備位聲明依民法第767條規定，得請求
  上開被告拆除A 部分房屋並返還土地。另被告己○○無權占用
  附圖所示C、D部分土地，興建違章建物及圍牆，更占用附圖所
  示B部分土地，依民法第767條規定原告得請求被告己○○將上
  開建物拆除，將附圖所示B、C、D 部分土地騰空遷讓返還原告
  。又被告無法律上之原因占用系爭土地，致原告受有相當於租
  金之損害，應依民法第179 條規定，給付原告相當於租金之利
  益。是系爭土地87年7月份、89年7月份之申報地價，各為每平
  方公尺51,040元、52,400 元，依土地法第105條準用同法第97
  條規定，應以系爭土地申報地價百分之十計算相當於租金之損
  害。而被告乙○○○、癸○○、辛○○於87年7月1日時，已取
  得2、3、5樓房屋所有權，被告己○○於87年12月17日，取得1
  樓房屋所有權，被告壬○自87年7月1 日起至91年5月27日止，
  為4樓房屋所有人，被告寅○○自91年5 月28日起，取得4樓房
  屋所有權，則被告乙○○○、癸○○、辛○○自87年7月1日起
  至92年6 月30日止，所受相當於租金之不當得利，均為15,556
  元，被告己○○自87年12月17日起至92年6月30日止，為981,1
  66元，被告壬○自87年7月1日起至91年5 月27日止，為12,120
  元，被告寅○○自91年5月28日起至92年6 月30日止，為3,440
  元。另被告己○○、乙○○○、癸○○、寅○○、辛○○就系
  爭4號房屋占用A部分土地部分，自92年7月1日起，按月應各給
  付原告262元，被告己○○就單獨占用附圖所示B、C、D部分土
  地，自92年7月1日起，按月應給付原告17,903元等語。
(二)並聲明：
1.先位部分：
(1)被告己○○、乙○○○、癸○○、寅○○、辛○○應各給付原
  告300,420元。
(2)被告己○○應將坐落系爭土地上如附圖所示C 部分之建物拆除
  ，將該土地及附圖所示B、D部分土地騰空遷讓返還原告。
(3)被告己○○應給付原告981,166 元，被告乙○○○、癸○○、
  辛○○應各給付原告15,556元，被告壬○應給付原告12,120元
  ，被告寅○○應給付原告3,440元，及均自92年8月16日起至清
  償日止，按年息百分之五計算之利息。
(4)被告己○○、乙○○○、癸○○、寅○○、辛○○應自92年 7
  月1日起至給付第1項聲明所示金額之日止，按月於每月月底各
  給付原告262元。被告己○○應自92年7月1 日起至騰空返還附
  圖所示B、C、D部分土地之日止，按月於每月月底給付原告17,
  903元。
(5)願供擔保，請准宣告假執行。
2.備位部分：
(1)被告己○○、乙○○○、癸○○、寅○○、辛○○應將坐落系
  爭土地上附圖所示A部分房屋拆除，將該土地返還原告。
(2)至(5)項部分同先位聲明所述。
二被告己○○則以：
(一)系爭4 號房屋乃原告於66年間輔導原告所屬陳蘭皋等員工興建
  宿舍，並經合法辦理申請建築執照、使用執照等手續，被告己○○雖事後取得4號1樓房屋所有權，惟4號1樓房屋自興建完成
  後均維持原狀，自不可能占用系爭土地。縱認為4號1樓房屋有
  占用系爭土地，惟陳蘭皋原為原告之董事長，原告應自始即已
  知悉占用情形而予以同意，依民法第470條第1項規定，原告就
  該未定使用期限之使用借貸契約，於系爭4 號房屋堪用之年限
  內不得請求返還。則被告己○○所有4號1樓房屋自非無權占用
  ，更無不當得利之情事。
(二)另系爭186之1、186之3地號土地與系爭4 號房屋目前坐落之同
  小段186地號土地，於分割之前原來均為186地號土地，嗣原告
  輔導員工興建系爭4號房屋後，將原來之186地號土地分割為系
  爭186之1、186之3地號土地與目前之186地號土地，再於68 年
  8月28日，將目前之186地號土地出賣予陳蘭皋等員工，則縱認
  系爭4 號房屋占用系爭土地，解釋上該占用部分土地應屬於原
  來買賣契約之買賣標的物，被告己○○所有4號1樓房屋仍得有
  權占用系爭土地。
(三)又若系爭4號1樓房屋有占用附圖所示A 部分土地，原告請求被
  告己○○以系爭土地公告現值3倍之價格購買，惟A部分土地地
  形狹長，無法建築房屋或作停車場使用，且系爭土地位於台北
  市○○街63巷之狹小單行道內，不僅交通不便，該區域亦非繁
  榮地段，該價值應較系爭土地之公告現值為低，原告主張之價
  格，顯屬過高，且原告主張以申報地價百分之十計算不當得利
  ，亦屬過高。另系爭4號房屋與隔鄰4之1 號房屋乃屬左右各五
  戶之雙併式公寓，房屋外牆應屬全體區分共有人共有，縱認原
  告得請求價購，亦應請求十戶房屋所有人一同價購。
(四)至附圖所示C部分建物、D部分圍牆固占用系爭土地，惟該圍牆
  乃系爭4 號房屋興建完成時一併興建，並非被告己○○所興建
  ，亦非系爭4號1樓房屋出入之門戶所在，被告己○○並未單獨
  使用該圍牆，應屬全體區分所有權人共有。且附圖所示C 部分
  建物乃陳蘭皋所興建，作為洗衣房使用，原告與陳蘭皋間有使
  用借貸關係存在，原告自不得請求被告己○○拆除C 部分建物
  和給付不當得利。又附圖所示B 部分空地，原告曾與被告己○○於91年3 月13日，達成原告逕行收回之協議，且原告並未保
  留向被告己○○追討不當得利之權利，則原告不得再向被告己○○請求不當得利。
(五)原告之訴駁回；如受不利之判決，願預供擔保，請准宣告免為
  假執行。
三被告乙○○○則以：系爭4 號房屋並未占用系爭土地，若認為
  有占用之情形，原告請求購買之價格如果便宜，被告乙○○○
  願意購買云云，資為抗辯。並聲明：原告之訴駁回。
四被告癸○○、辛○○則以：系爭186之1地號土地乃原告辦理員
  工興建系爭4號房屋之剩餘土地，乃由分割前原來之186地號土
  地分割而來，是系爭4 號房屋應不致發生越界之情事，且經被
  告癸○○自行測量之結果，系爭4 號房屋並未占用系爭土地，
  若認為有占用之情形，被告癸○○、辛○○願意以系爭土地公
  告現值百分之三十價格向原告購買，且系爭4號房屋與隔鄰4之
  1 號房屋乃屬左右各五戶之雙併式公寓，縱認為原告得請求價
  購，亦應請求十戶房屋所有人價購云云，資為抗辯。並聲明：
  原告之訴及其假執行之聲請均駁回。
五被告寅○○則以：系爭4 號房屋並未占用系爭土地，若認為有
  占用之情形，被告寅○○亦願意以系爭土地申報地價百分之三
  十價格向原告購買云云，資為抗辯。並聲明：原告之訴駁回。
六被告壬○未於最後言詞辯論期日到場，惟據之前到庭所為聲明
  、陳述如下：系爭4 號房屋是否占用系爭土地，雖應以地政機
  關之測量為準，但被告壬○認為應無占用之情形云云，資為抗
  辯。並聲明：原告之訴駁回。
七兩造不爭執之事實：
(一)系爭186之1、186之3地號土地為原告所有，被告乙○○○、癸○○、壬○、辛○○於87年7月1日以前，已取得系爭4 號2、3
  、4、5樓房屋所有權，被告己○○於87年12月17日，取得系爭
  4號1樓房屋所有權，被告壬○於91年5 月28日，將系爭4號4樓
  房屋移轉登記予被告寅○○，為兩造所不爭執，有土地及建物
  登記謄本在卷可稽。
(二)系爭土地上建有附圖所示C、D部分之建物、圍牆，面積各為10
  平方公尺、1平方公尺，被告己○○占用附圖所示B部分空地，
  面積30平方公尺，為兩造所不爭執，並經本院履勘現場，製有
  勘驗筆錄在卷足憑，且經本院囑託台北市建成地政事務所測量
  ，有土地複丈成果圖在卷。
(三)系爭186之1、186之3地號土地與同小段186地號土地，於68年8
  月1日分割之前原來均為186地號土地，嗣系爭4 號房屋興建完
  成後，將原來之186地號土地分割為系爭186之1、186之3 地號
  土地與目前之186地號土地，原告則於68年8月28日，將目前之
  186 地號土地出賣予陳蘭皋等員工，為兩造所不爭執，有土地
  登記謄本、買賣契約在卷可證。
(四)系爭4號1至5 樓房屋於70年間興建完成後，並未有增建或改建
  之情形，此為兩造所不爭執，有房屋照片在卷，並經本院履勘
  現場，製有勘驗筆錄在卷足憑，復經本院調閱69年建字第 007
  號建築執照卷宗、70年使字第366 號使用執照卷宗，查閱屬實
  。
八得心證之理由：
  本件兩造所爭執之處，應在於系爭房屋是否占用附圖A 部分土
  地，和原告得否請求被告己○○、乙○○○、癸○○、寅○○
  、辛○○價購A部分土地，原告得否請求被告己○○拆除C部分
  建物，返還B、C、D部分土地，及原告得否請求不當得利？
(一)有關系爭房屋占用A部分土地及請求價購部分：
1.查經本院履勘系爭土地、房屋，並囑託台北市建成地政事務所
  測量，依測量結果系爭4號房屋1至5樓部分，確實占用系爭186
  之1地號土地如附圖所示A部分，面積3 平方公尺，此有土地複
  丈成果圖、勘驗筆錄在卷足憑（本院卷1 第105、98至100頁）
  。則原告主張系爭房屋占用系爭186之1地號土地，如附圖所示
  A部分，自屬可取，被告辯稱系爭4號房屋並未占用系爭土地云
  云，則不足取。
2.次查，系爭186之1、186之3地號土地與同小段186 地號土地，
  於68年8月1日分割之前原來均為186 地號土地，嗣原告將分割
  前之186地號土地分割為目前之186地號、186之1、186之3地號
  土地，復於68年8月28日，將分割後之186地號土地出賣予陳蘭
  皋、被告壬○等員工，此有土地登記謄本、土地買賣所有權移
  轉契約書在卷可證（本院卷1 第74至76頁）。可知原告出賣分
  割後之186 地號土地予陳蘭皋、被告壬○等員工，並不包括系
  爭186之1地號土地。則被告己○○辯稱上開買賣標的物包括系
  爭4號房屋占用之系爭186之1地號A部分，被告己○○所有4號1
  樓房屋仍得有權占用A部分土地云云，即不足取。
3.另被告己○○辯稱系爭4 號房屋乃原告於66年間輔導原告之員
  工陳蘭皋等所興建，其於興建當時即已知悉有越界建築之事，
  並同意陳蘭皋等員工使用附圖所示A 部分土地云云。惟原告固
  不否認系爭房屋乃原告於66年間輔導原告之陳蘭皋等員工所興
  建，但否認其於興建當時即已知悉有越界建築及同意陳蘭皋等
  員工使用附圖所示A部分土地之情事，依民事訴訟法第277條規
  定，被告張雅佩就上開有利於己之事實，自應負擔舉證之責任
  。又被告張雅佩固聲請訊問證人庚○○、戊○○、子○○以為
  證明。惟證人庚○○證稱：伊於82、83年間向陳蘭皋買受系爭
  4號1樓房屋，後來出賣予他人等語。另證人戊○○證稱：伊以
  前曾為原告之員工，系爭4號房屋隔鄰4之1號2樓房屋原為伊所
  有，目前業已出賣他人等語。至證人子○○則證稱：伊以前亦
  原告員工，系爭4號房屋隔鄰4之1號4樓房屋原為伊所有，目前
  亦已出賣他人等語。是依證人庚○○、戊○○、子○○上開所
  述，並無法證明原告於系爭房屋興建當時即已知越界建築，及
  原告有同意陳蘭皋等員工使用附圖所示A部分土地之事實。
  故被告己○○上開所辯，自不足取。
4.按土地所有人建築房屋逾越疆界者，鄰地所有人如知其越界而
  不即提出異議，不得請求移去或變更其建築物。但得請求土地
  所有人，以相當之價額，購買越界部分之土地，如有損害，並
  得請求賠償。民法第796 條定有明文。次按鄰地所有人知悉土
  地所有人越界建屋而不即提出異議者，依民法第796 條但書之
  規定，尚得請求土地所有人購買越界部分之土地，舉重以明輕
  ，不知情而得請求移去或變更建物之鄰地所有人，當然更得不
  請求土地所有人移去或變更建物而請求其以相當之價額購買越
  界部分之土地（最高法院83年台上字第2701號判例要旨參照）
  。查系爭房屋於70年間興建完成後，並未有增建或改建之情形
  ，惟依上開測量之結果，系爭房屋之牆壁確係占用附圖所示 A
  部分土地，堪認系爭房屋於興建當時即已越界建築占用A 部分
  土地。然原告所有之A部分土地，面積僅3平方公尺，乃興建系
  爭房屋所剩餘之畸零地，而被告己○○、乙○○○、癸○○、
  寅○○、辛○○分別所有系爭1至5樓房屋之牆壁占用A 部分土
  地，原告縱將A部分3平方公尺土地索回，對其亦無何大用，而
  上開被告則須拆除系爭房屋之牆壁，對上開被告及社會之損害
  極大，且原告於系爭房屋越界建築時並不知情，則原告主張類
  推適用民法第796 條之規定，請求上開被告以相當之價額購買
  該越界之A部分土地，依上開說明，自屬有據。
5.又該A 部分土地之適當價格，依不動產專業鑑定機構即求理聯
  合地政士事務所、宏德不動產規劃顧問有限公司鑑定結果，認
  為占用系爭186之1地號土地如附圖所示A 部分，合理之價格為
  每平方公尺237,762 元，此有價格鑑定報告書在卷足憑（本院
  卷2第73至94頁），是原告主張應以系爭186之1 地號土地公告
  現值加3 倍之價格，被告己○○辯稱應以低於上開公告現值之
  價格，被告癸○○、辛○○辯稱應以上開公告現值百分之三十
  價格價購，均不足取。則附圖所示A部分面積3平方公尺，價值
  為713,286 元，被告己○○、乙○○○、癸○○、寅○○、辛○○應各分擔五分之一，各為142,657元2角。故原告主張類推
  適用民法第796 條規定，請求被告己○○、乙○○○、癸○○
  、寅○○、辛○○各給付142,657元2角之範圍內，自屬有據，
  其餘請求部分，不應准許。
6.另系爭4號房屋與隔鄰4之1 號房屋固屬左右各五戶之雙併式公
  寓，此有該勘驗筆錄、照片在卷足證（本院卷1第99、220頁）
  。惟占用附圖所示A部分土地者，僅有系爭4號1至5樓房屋，已
  如前述，前開4之1號1至5樓房屋並未占用，自無越界建築之情
  事。則被告己○○、癸○○、辛○○辯稱縱認為原告得請求價
  購，亦應請求系爭4號1至5樓房屋與隔鄰4之1號1至5 樓房屋十
  戶房屋所有人價購云云，殊不足取。
(三)有關拆除C部分建物及返還B、D部分土地部分：
1.查被告己○○所有系爭4號1樓房屋，除與隔鄰4之1號1 樓房屋
  共同牆壁及前方大門外，四周建有圍牆與外界相隔，他人不得
  擅自進入該圍牆內，附圖所示D 部分圍牆即為上開圍牆之一部
  分，且附圖所示B部分空地、C部分建物均位於上開圍牆範圍內
  ，僅系爭4號1樓房屋所有人即被告己○○得以使用，C 部分建
  物並作為洗衣房使用，此經本院履勘現場，製有勘驗筆錄在卷
  ，復有照片在卷足稽（本院卷1 第98、99、215至218頁），亦
  為被告己○○所不爭執。而依證人庚○○證稱：伊於71年間買
  受系爭4號1樓房屋時，D部分圍牆、C部分建物即已存在，伊不
  知係何人所蓋等語。又證人戊○○證稱：D部分圍牆於系爭4號
  房屋興建完成時即已存在等語。且原告無法舉證證明D 部分圍
  牆、C 部分建物為被告己○○所興建，足見被告己○○於87年
  12月17日，取得系爭4號1樓房屋所有權時，D部分圍牆、C部分
  建物即已存在。惟綜觀上開圍牆、洗衣房之使用支配狀況，堪
  認D部分圍牆、C部分建物於被告己○○取得系爭4號1樓房屋所
  有權時，同時取得D部分圍牆、C部分建物之事實上處分權。則
  被告己○○辯稱並未單獨占有D 部分圍牆，應屬全體區分所有
  權人共有，原告不得請求伊拆除C部分建物云云，即不足取。
2.至被告己○○另辯稱附圖所示C 部分建物乃陳蘭皋所興建，原
  告與陳蘭皋間有使用借貸關係存在云云，亦為原告所否認，被
  告己○○就此部分，並未提出證據予以證明，顯不足取。故原
  告依民法第767條規定，請求被告己○○應將C部分建物拆除，
  將C部分土地及附圖所示B、D 部分土地騰空遷讓返還原告，亦
  屬有據。
(四)不當得利部分：
1.按無法律上之原因而受利益，致他人受損害者，應返還其利益
  。民法第179 條定有明文。次按無權占有他人之土地，可能獲
  得相當於租金之利益，為社會通常之觀念（最高法院61年台上
  字第1695號判例意旨參照）。本件被告所有系爭房屋無合法之
  正當權源，占用系爭土地之前開部分，獲有相當於租金之利益
  ，致原告受有相當於租金之損害，原告主張依民法第179條規
  定，請求被告給付相當於租金之損害，即屬有據。
2.另按城市地方房屋之租金，以不超過土地及其建築物申報總價
  年息百分之十為限，土地法第97條第1 項定有明文；而土地法
  第97條規定之土地價額及建築物之總價額，土地價額係指法定
  地價而言，法定地價係指申報地價，建築物價額則依該管縣、
  市地政機關估定之價額，為土地法施行法第25條、土地法第14
  8條所明定，上開規定依土地法第105條規定，於租用基地建築
  房屋者亦適用之。則原告僅主張依系爭土地之申報價額，為計
  算相當於租金損害之標準，尚屬有據。是本院審酌系爭土地位
  處台北市○○路、仁愛路之間，臨沂街63巷內，交通尚屬便利
  ，附近並有金華國中、幸安國小、東門市場、永康市場，生活
  機能尚屬完備，此有本院勘驗筆錄可按，認原告主張被告就占
  用系爭土地所受相當於租金之利益，以前開申報地價百分之十
  計算，尚屬過高，應以申報地價百分之五計算，始屬適當。
3.而依卷附之土地複丈成果圖所載，被告己○○、乙○○○、癸○○、寅○○、辛○○所有系爭1至5樓房屋，占用系爭土地如
  附圖所示A部分面積3平方公尺，被告己○○另占用附圖所示 B
  、C、D部分土地，面積分別為30平方公尺、10平方公尺、1 平
  方公尺。且系爭土地87年7月份、89年7月份之申報地價，各為
  每平方公尺51,040元、52,400元，此已有土地登記謄本在卷。
  又被告乙○○○、癸○○、壬○、辛○○於87年7月1日以前，
  已取得系爭4號2、3、4、5樓房屋所有權，被告己○○於87年1
  2月17日，取得系爭4號1樓房屋所有權，被告壬○於91年5月28
  日，將系爭4號4樓房屋移轉登記予被告寅○○，則計算被告乙○○○、癸○○、辛○○自87年7月1日起至92年6 月30日止，
  就占用A部分土地相當於不當得利之租金，為7,778元〔（3×5
  1040×5﹪÷5×2）＋（3×52400×5﹪÷5×3）＝7778，小數
  點四捨五入，以下同〕，被告壬○自87年7月1日起至91年5月2
  7 日止，為6,060元〔3×51040×5﹪÷5×2＋3×52400×5﹪÷
  5×（1＋5/6＋27/365）＝6060〕，被告寅○○自91年5月28日
  起至92年6月30日止，為1,720元〔3×52400×5﹪÷5×（1＋1
  /12＋4/365）＝1720〕，被告己○○自87年12月17日起至92年
  6月30日止，為7,076元〔3×51040×5﹪÷5×（1＋1/2＋15/3
  65）＋3×52400×5﹪÷5×3＝7076〕，另被告己○○自87年1
  2月17日起至92年6月30日止，單獨占用B、C、D部分，為483,5
  08元〔41×51040×5﹪×（1＋1/2＋15/365）＋41×52400×5
  ﹪×3＝483508），加計上開占用A部分之7,076元，合計共490
  ,584 元。另自92年7月1 日起，被告己○○、乙○○○、癸○○、寅○○、辛○○就占用A 部分土地，每月應各給付相當於
  不當得利之租金，為131元（3×52400×5﹪÷5÷12＝131），
  被告己○○就占用B、C、D部分土地，為8,952 元（41×52400
  ×5﹪÷12＝8952）。
4.末按給付無確定期限者，債務人於債權人得請求給付時，經其
  催告而未為給付者，自受催告時起，負遲延責任。遲延之債務
  ，以支付金錢為標的者，債權人得請求依法定利率計算之遲延
  利息。應付利息之債務，其利率未經約定，亦無法律可據者，
  週年利率為百分之五。民法第229條第2項前段、第233條第1項
  前段、第203 條復分別著有明文。本件原告對於被告之不當得
  利請求權，係屬於給付未有確定期限之金錢債權，揆諸前述規
  定，原告主張被告應自起訴狀繕本送達翌日，即92年8 月16日
  起，加給按年息百分之五計算之法定遲延利息，此有送達證書
  在卷，亦屬有據。
5.又原告固曾與被告己○○於91年3月13日，就附圖所示B部分空
  地達成由原告逕行收回之協議，此有該會議紀錄在卷可稽（本
  院卷1第150頁）。惟原告於該會議中並未拋棄對被告己○○之
  不當得利請求權，況被告己○○事後亦未返還附圖所示B 部分
  土地予原告。則被告己○○辯稱原告於上開會議中，並未保留
  向被告己○○追討不當得利之權利，原告自不得向被告己○○
  請求不當得利云云，亦不足取。
九從而，原告主張類推適用民法第796 條規定，請求被告己○○
  、乙○○○、癸○○、寅○○、辛○○應各給付原告 142,657
  元2角，和依民法第767條規定，請求被告己○○應將坐落系爭
  土地上，如附圖所示C部分建物拆除，將該土地及附圖所示B、
  D部分土地騰空遷讓返還原告，以及依民法第179條規定，請求
  被告己○○給付490,584 元，被告乙○○○、癸○○、辛○○
  應各給付原告7,778元，被告壬○給付6,060元，被告寅○○給
  付1,720元，及均自92年8月16日起至清償日止，按年息百分之
  五計算之利息，與被告己○○、乙○○○、癸○○、寅○○、
  辛○○應自91年7月1日起至給付主文第1 項所示金額之日止，
  按月於每月月底各給付131元，被告己○○應自92年7月1 日起
  至騰空返還附圖所示B、C、D 部分土地之日止，按月於每月底
  給付原告8,952元，為有理由，應予准許。其餘請求為無理由
  ，不應准許。
十另原告與被告己○○陳明願供擔保後，請准宣告假執行或免為
  假執行，經核原告勝訴部分，合於規定，爰分別酌定相當之擔
  保金額，予以准許。又原告其餘之訴既經駁回，其該部分假執
  行之聲請，因訴之駁回而失所附麗，不應准許。
十一至原告先位之訴業經本院判決，其備位聲明部分自毋庸判決，
  附此敘明。
十二本件事證已臻明確，兩造其餘主張、陳述及所提證據，經審酌
  與本院前揭判斷不生影響，毋庸再予審酌，併此敘明。
十三訴訟費用負擔之依據：民事訴訟法第79條、第85條第1項但書
  。
中　　華　　民　　國　　94　　年　　4 　　月　　14　　日
　　　　　　　　　民事第六庭法　　　官  姜悌文
右為正本係照原本作成
如對本判決上訴，須於判決送達後20日內向本院提出上訴狀，並
依上訴利益繳納上訴費。
中　　華　　民　　國　　94　　年　　4 　　月　　14　　日
                            法院書記官　方蟾苓
